臺灣臺南地方法院刑事判決　　　　　　 95年度交訴字第170號
公　訴　人　臺灣臺南地方法院檢察署檢察官
被　　　告　丁○○
　　　　　　丙○○
上列被告因過失致死等案件，經檢察官提起公訴（95年度偵字第
10434號），被告於準備程序進行中就被訴事實為有罪之陳述，
經本院合議庭裁定由受命法官獨任進行簡式審判程序後，判決如
下：
    主  文
丁○○從事業務之人，因業務上之過失致人於死，處有期徒刑拾
月。
丙○○因過失致人於死，處有期徒刑陸月，如易科罰金，以銀元
參佰元即新台幣玖佰元折算壹日。
    事  實
一、丁○○係大榮貨運股份有限公司（下稱大榮貨運公司）之司
    機，為從事駕駛業務之人，其於民國九十五年一月十四日晚
    上八時四十五分許，駕駛車牌號碼ＨＳ－九三九號營業用曳
    引車及ＮＣ－Ｋ一號後拖車，沿臺南縣永康市○○路由東往
    西方向行駛，行經該路段一０七二號前，適有丙○○騎乘車
    牌號碼ＬＺＳ－四六０號重機車，後載黃敏鳳，沿中華路在
    後同向行駛，丁○○、丙○○係駕駛人，於汽車行駛時應注
    意兩車併行之間隔，並隨時採取必要之安全措施，而依當時
    之天候晴、夜間有照明、柏油路面乾燥、無缺陷、亦無障礙
    物，並無不能注意之情事，詎丁○○、丙○○均疏於注意保
    持安全間隔距離，致丁○○煞避不及，其所駕駛後拖車右前
    車輪因而擦撞丙○○所騎乘機車之左把手，丙○○、黃敏鳳
    因此人車倒地，丙○○受有左髖、左足踝擦傷之傷害（此過
    失傷害部分另行審結），黃敏鳳則受有腹內出血、左腹股溝
    撕裂傷等傷害，嗣黃敏鳳經送醫急救後，仍因出血性休克而
    傷重不治死亡。又丁○○、丙○○分別於肇事後犯罪未經發
    覺前，向至現場處理車禍及到醫院尚不知肇事者之臺南縣警
    察局永康分局交通事故處理小組警員曾進吉，主動表示其為
    肇事車輛之駕駛者而自首犯行，並接受裁判。
二、案經甲○○（周敦瑞〉（黃敏鳳之配偶）告訴及臺灣臺南地
    方法院檢察署檢察官相驗後自動偵查起訴。
    理  由
一、上揭事實業據被告丁○○、丙○○於警詢、偵查及本院審理
    時供承不諱，核與告訴人甲○○指訴情節大致相符，復有道
    路交通事故現場圖、道路交通事故調查報告表〈一〉〈二〉
    及事故現場相片等附卷足資佐證；又被害人黃敏鳳因本件道
    路交通事故受有腹內出血、左腹股溝撕裂傷而死亡之事實，
    有財團法人奇美醫院診斷證明書二紙附卷可佐，且經台灣台
    南地方法院檢察署檢察官督同檢驗員相驗明確，並製有相驗
    筆錄、相驗屍體證明書、驗斷書及勘驗筆錄各一份在卷為憑
    。另按汽車行駛時，駕駛人應注意兩車併行之間隔，並隨時
    採取必要之安全措施，道路交通安全規則第九十四條第三項
    定有明文，此係汽車駕駛人應盡之注意義務，且依卷附道路
    交通事故調查報告表所示，本件道路交通事故發生時天候晴
    、夜間有照明、道路為直路、路面係柏油鋪裝、乾燥無缺陷
    、無障礙物、視距良好，足見依當時情形，應無不能注意之
    情事，彼時被告二人苟能盡其注意兩車併行之間隔，亦不致
    造成被害人死亡之結果，惟被告二人竟未為上揭之注意而肇
    事。另
    本件送台灣省台南區車輛行車事故鑑定委員會及台灣省車輛
    行車事故覆議鑑定委員會鑑定，鑑定意見與前揭論證結果並
    無齟齬，有各該鑑定意見書及函文在卷可稽（見相驗卷第七
    十三、八十一頁），自可供本院參考。故被告二人於
    本件道路交通事故，致被害人死亡，渠顯有應注意能注意而
    不注意之過失責任，且被告二人肇事與被害人之死亡、受傷
    結果間，復具有相當因果關係。被告二人自白核與事實相符
    ，事證明確，渠犯行應足認定。
二、被告二人行為後，刑法業於九十四年一月七日修正公布，並
    於九十五年七月一日施行，刑法第四十一條第一項前段易科
    罰金之規定業已修正變更，新法規定：「犯最重本刑為五年
    以下有期徒刑以下之刑之罪，而受六個月以下有期徒刑或拘
    役之宣告者，得以新臺幣一千元、二千元或三千元折算一日
    ，易科罰金。」但依據舊法及修正前罰金罰鍰提高標準條例
    第二條前段規定，被告行為時易科罰金折算標準，應以銀元
    三百元折算一日，經折算為新臺幣後，應以新臺幣九百元折
    算一日，比較修正前後之易科罰金折算標準，當以修正前之
    規定，較有利於被告，應依刑法第二條第一項前段規定，適
    用修正前刑法第四十一條第一項前段規定。又修正前刑法第
    六十二條前段規定：「對於未發覺之罪自首而受裁判者，減
    輕其刑」，屬於必減之規定，較諸現行刑法第六十二條前段
    ：「對於未發覺之罪自首而受裁判者，得減輕其刑」之規定
    ，係由法院斟酌裁量是否對於自首之行為人予以減刑，自以
    修正前自首規定有利於被告，應依刑法第二條第一項本文規
    定，適用修正前刑法第六十二條前段之規定（最高法院九十
    五年第八次刑事庭會議決議參照）。
三、核被告丁○○所為，係犯刑法第二百七十六條第二項之業務
    過失致人於死罪；被告丙○○所為，係犯刑法第二百七十六
    條第一項之過失致人於死罪。再被告二人於肇事後於警方尚
    不知何人犯罪前，即主動向前往處理之員警曾進吉坦承上揭
    之犯行，並接受裁判等情，有臺南縣警察局永康分局道路交
    通事故肇事人自首情形紀錄表二紙在卷可稽（見相驗卷第三
    十五頁），被告二人符合修正前刑法第六十二條前段規定之
    自首要件，依法應減輕其刑。爰審酌本件交通事故係因被告
    二人過失所致，渠等一時疏忽大意釀禍致人於死，除被害者
    之慘痛外，與其至親天人永隔誠屬至悲、被告丙○○係因被
    害人之邀約一起欲前往逛夜市，乃以其上揭機車搭載被害人
    ，為被害人之使用人，另被告丁○○肇事後曾尋求與被害人
    家屬達成民事和解，惟因賠償金額差距過大而協議不成及被
    告二人犯罪後均坦承犯行顯有悔悟等一切情狀，分別量處如
    主文所示之刑，被告丙○○並諭知易科罰金之折算標準。
據上論斷，依刑事訴訟法第二百九十九條第一項前段、第二百七
十三條之一第一項，刑法第二條第一項前段、第二百七十六條、
修正前刑法第四十一條第一項前段、第六十二條前段，刑法施行
法第一條之一，修正前罰金罰鍰提高標準條例第二條，判決如主
文。
本案經檢察官乙○○到庭執行職務
中　　華　　民　　國　　96　　年　　5　　月　　 2　　日
　　　　　　　　　    交通法庭  法　官　鍾邦久
以上正本證明與原本無異。
如不服本判決，應於判決送達後10日內，向本院提出上訴狀（應
附繕本），上訴於台灣高等法院臺南分院。
　　　　　　　　　　　　　　　　書記官　陳慧玲
中　　華　　民　　國　　96　　年　　5 　　月　　2 　　日
附錄本件論罪科刑依據之法條：
中華民國刑法第276條（過失致死罪）
因過失致人於死者，處 2 年以下有期徒刑、拘役或 2 千元以下
罰金。
從事業務之人，因業務上之過失犯前項之罪者，處 5 年以下有期
徒刑或拘役，得併科 3 千元以下罰金。
